【裁判字號】    99,消債聲,97
【裁判日期】    990827
【裁判案由】    聲請免責
【裁判全文】
臺灣高雄地方法院民事裁定            99年度消債聲字第97號
聲  請  人
即 債務 人  甲○○
上列當事人因消費者債務清理條例聲請免責事件，本院裁定如下
：
    主  文
債務人甲○○不予免責。
    理  由
一、按「法院為終止或終結清算程序之裁定確定後，除別有規定
    外，應以裁定免除債務人之債務」；「債務人有下列各款情
    形之一者，法院應為不免責之裁定，但債務人證明經普通債
    權人全體同意者，不在此限：(1)於7 年內曾依破產法或本條
    例規定受免責；(2)隱匿、毀損應屬清算財團之財產，或為其
    他不利於債權人之處分；(3)捏造債務或承認不真實之債務；
    (4)因浪費、賭博或其他投機行為，致財產顯然減少或負擔過
    重之債務，而生開始清算之原因；……」，消費者債務清理
    條例（下稱消債條例）第132 條、第134 條分別有明定。又
    按消費者債務清理制度並非逕將債務人恣意消費所造成之債
    務任意轉嫁予債權人負擔，且債務人免責制度目的係在鼓勵
    勤勞誠實之債務人，並非縱容債務人奢侈浪費，倘債務人於
    聲請清算前之相當期間內，不當利用信用金融之機會，恣意
    從事非屬通常生活所需之消費，全然未慮及個人日後履行返
    還債務之能力，反而希冀利用消債條例中所定免責制度、濫
    用清算程序藉以規避償還責任，自與該條例立法本旨有違。
二、債務人甲○○前對金融機構因消費借貸所負債務計新臺幣（
    下同）1,954,894 元（含本金、利息），而其每月收入於扣
    除個人必要生活費用後已不能清償債務，經本院於民國98年
    2 月26日以98年度消債更字第227 號裁定開始進行更生程序
    。惟債務人甲○○因始終未能依消債條例第60條規定獲得視
    為債權人會議之可決，且債務人甲○○現無薪資、執行業務
    所得或其他固定收入，名下亦無財產，本院於99年2 月3 日
    以99年度消債清字第18號裁定開始進行清算程序。又因聲請
    人名下無任何財產，而不敷清償財團費用及財團債務，經本
    院於99年6 月1 日以99年度司執消債清字第27號裁定終止清
    算程序確定在案。依上，普通債權人於清算程序受分配總額
    為0 。
三、本件清算程序終止後，經詢問債權人是否同意免責？全體債
    權人均不同意免責，有各該債權人之函件附卷可稽，且陳稱
    債務人甲○○之消費均係預借現金、高級餐飲支出、電信通
    訊費用、電視購物、繳納保險費、珠寶銀樓、電子產品、量
    販藥妝店消費等，於消費時已無支付能力，仍以預借現金方
    式代償前債，再以信用卡刷卡消費，以致最後再也無法繳納
    任何款項，顯有浪費致負擔過重情形，應不予免責。據此，
    本件應否為免責，自繫於是否不具消債條例第134 條之消極
    事由而定。查，觀之債務人甲○○之現金卡及信用卡消費明
    細，其自92年10月間起至95年10月間止，其預借現金之內容
    ，包含92年10月間預借現金10,000元、92年11月間預借現金
    10,000元、92年12月間預借現金20,000元、93年2 月間預借
    現金30,000元、93年3 月間預借現金10,000元、93年6 月間
    預借現金20,000元、93年7 月間預借現金20,000元、94年5
    月間至96年1 月間預借現金320,000 元、94年1 月間預借現
    金80, 000 元、94年2 月間預借現金60,000元、94年3 月間
    預借現金15,000元、94年4 月間預借現金10,000元、94年5
    月間預借現金20,000元、94年6 月間預借現金25,000元、94
    年7 月間預借現金25,000元、94年8 月間預借現金20,000元
    、94年9 月間預借現金10,000元、94年10月間預借現金33,0
    00元、94年11月間預借現金30,000元、94年12月間預借現金
    75,000元、95年1 月間預借現金26,000元、95年2 月間預借
    現金10,000元、95年3 月間預借現金50,000元、95年4 月間
    預借現金38,000元、95年5 月間預借現金43,000元、95 年6
    月間預借現金13,000元、95年7 月間預借現金23,000元、95
    年8 月間預借現金13,000元、95年9 月間預借現金3,000 元
    、95年10月間預借現金3,00 0元，且自93年8 月起至95年11
    月止通信貸款合計高達502,993 元，有國泰世華商業銀行股
    份有限公司（下稱國泰世華銀行）、聯邦商業銀行股份有限
    公司（下稱聯邦銀行）之民事陳述意見狀暨明細各1 份、萬
    泰商業銀行股份有限公司（下稱萬泰銀行）之民事消債事件
    陳報狀暨明細1 份、台新國際商業銀行股份有限公司（下稱
    台新銀行）函文暨明細1 份、中國信託商業銀行股份有限公
    司（下稱中國信託銀行）、永豐商業銀行股份有限公司（下
    稱永豐銀行）、台北富邦商業銀行（下稱台北富邦銀行）之
    民事陳報狀暨明細各1 份附卷可稽。而債務人甲○○主張原
    於卡拉OK店擔任打雜工作，每月薪資約15,000元，則依其每
    月得收入之經濟狀況，當已明知有不能清償債務之情事，竟
    仍不斷借貸現金及刷卡消費；且按內政部公告93、94年度台
    灣省每人每月最低生活費用分別為8,529 元及8,770 元，債
    務人在無證明有需大筆花費之事由，每月約預借數萬元之現
    金花用，係屬超出其生活必要程度，堪認債務人甲○○有因
    浪費行為，致財產顯然減少或負擔過重之債務，而生開始清
    算原因之情事存在。又查，債務人甲○○已有大量預借現金
    紀錄，陷入經濟困境，竟自92年9 月間至96年2 月間，分別
    用以高級餐飲支出、電信通訊費用、電視購物、繳納保險費
    、珠寶銀樓、電子產品、量販藥妝店消費不等，多次為奢侈
    消費，此有國泰世華銀行、聯邦銀行、萬泰銀行、台新銀行
    、中國信託銀行、永豐銀行、台北富邦銀行之刷卡消費明細
    附卷可按，益徵債務人甲○○於清償能力不足之情形下，猶
    未節制開銷，據實控制支出，避免不必要之花費以降低負債
    ，堪認係因奢侈、浪費之行為而導致負擔過重之債務，自不
    應予以免責。
四、綜上所述，債務人甲○○有消債條例第134 條第4 款規定，
    不應免責之情形存在，且未經全體債權人同意免責，揆諸首
    揭規定及說明，債務人甲○○不得免責，爰裁定如主文。
中    華    民    國    99    年    8     月    27    日
                  民事第五庭  法  官    洪榮家
上為正本係照原本作成。
如不服本裁定，應於裁定送達後10日內，以書狀向本院提出抗告
，並繳納抗告費新臺幣1千元。
中    華    民    國    99    年    8     月    27    日
                              書記官    胡美儀

司法院資訊處製作；財團法人民間司法改革基金會備份。
